臺灣高等法院交通事件裁定　　　　　　100年度交抗字第639號
抗　告　人
即受處分人　楊文明
上列抗告人因違反道路交通管理處罰條例事件，不服臺灣宜蘭地
方法院中華民國100年5月4日99年度交聲字第231號裁定（原處分
案號：交通部公路總局臺北區監理所宜蘭監理站宜監字第裁43-Q
00000000號裁決書），提起抗告，本院裁定如下：
    主  文
抗告駁回。
    理  由
一、按汽車駕駛人駕駛汽車肇事致人受傷或死亡者，應即採取救
    護措施及依規定處置，並通知警察機關處理，不得任意移動
    肇事汽車及現場痕跡證據，違反者處新臺幣(下同) 3,000元
    以上 9,000元以下罰鍰；前項駕駛人肇事致人受傷而逃逸者
    ，吊銷其駕駛執照，一年內不得考領。道路交通管理處罰條
    例第62條第3項前段、第4項前段、第67條第 3項分別定有明
    文。另依同條例第68條第 1項規定，汽車駕駛人，因違反該
    條例及道路交通安全規則之規定，受吊銷駕駛執照處分時，
    吊銷其執有各級車類之駕駛執照。
二、聲明異議意旨略以：抗告人即受處分人楊文明於右轉後，被
    害人陳炎欽、林素梅所騎乘之機車才倒地，根本沒有察覺到
    肇事，並非明知肇事而棄被害人於不顧，為此聲明異議，請
    求撤銷原處分云云。
三、抗告意旨略以：現場監視錄影器經勘驗結果，僅足以證明受
    處分人之車輛曾從案發地點經過，尚不足以證明有擦撞到被
    害人之機車，致其機車倒地。且受處分人經過案發地點，隨
    即於路口右轉，縱被害人有喊叫，受處分人未必會聽聞，亦
    不會特別去注意後視鏡。又依雙方之車損痕跡，無法證明受
    處分人所駕駛之車輛有擦撞被害人之機車。況本件車禍縱有
    擦撞，其情節應屬輕微，受處分人對於車禍確有可能不知悉
    ，亦不知有肇事致人受傷之事實，即使離開肇事現場，亦與
    道路交通管理處罰條例第62條第 4項之規定不合。爰請求撤
    銷原裁定云云。
四、經查：
  (一)受處分人於民國98年11月9日上午10時40分許，駕駛車號330
    6-KN 號自用小貨車，沿宜蘭縣宜蘭市○○路○段往宜中路方
    向行駛，行經農權路3段7號宜蘭市勞工保險局前之劃設有雙
    黃線之分向限制線雙向單車道之禁止超車路段，欲超越前方
    同向由被害人陳炎欽騎乘搭載林素梅之車號 SDJ-801號機車
    時，因違規超車、未保持安全間隔，其小貨車之車斗不慎擦
    撞到陳炎欽所騎乘機車之左後視鏡，導致陳炎欽及林素梅當
    場人車倒地，陳炎欽受有右手表淺損傷、手指除外，磨損或
    擦傷之傷害；林素梅則受有左側第4、5、6、7、8 根肋骨骨
    折、左側鎖骨骨折、胸壁挫傷等傷害。詎受處分人於肇事致
    人受傷後，竟未下車察看施予救助或報警處理，亦未將陳炎
    欽及林素梅送醫，即逕駛離現場等事實，業經證人陳炎欽、
    林素梅於檢察官偵查、原審法院刑事庭審理中指述甚詳 (詳
    原審卷第75頁、第76頁、第96頁反面至第99頁) ，核與證人
    即到場處理之警員陳錦生於偵查中證述情節相符 (詳原審卷
    第88頁反面、第89頁) ，且受處分人對於在上開時間駕駛系
    爭車輛經過上揭地點之事實，亦不否認。參酌卷附道路交通
    事故現場圖所示(詳原審卷第60頁)，被害人陳炎欽機車於倒
    地後之刮地痕長約有10數公尺，倘係被害人陳炎欽騎乘機車
    自行跌倒，當不致造成上開長度之刮痕。至依卷附車損照片
    (詳原審卷第68頁至第73頁)觀之，雖未能明顯見諸兩車車身
    之擦痕，然依證人陳炎欽所證述當時撞到沒有很大力之情節
    觀之，車身未留有明顯之擦撞痕跡，亦無悖常情。此外，並
    有卷附道路交通事故現場圖、道路交通事故調查報告表(一)、
    (二)、監視錄影內容翻拍照片可佐 (詳原審卷第61頁至第66頁
    ) ，堪信被害人陳炎欽、林素梅指證受處分人駕車擦撞其機
    車等語非虛。又被害人陳炎欽、林素梅受有上述傷害之事實
    ，復有國立陽明醫學大學附設醫院診斷證明書附卷可佐 (詳
    原審卷第58頁、第59頁) 。是受處分人駕駛自用小貨車，於
    上揭時、地與被害人人陳炎欽騎乘之機車發生擦撞，致被害
    人陳炎欽、林素梅受有上開傷害之事實，應可認定。受處分
    人猶否認有擦撞致被害人倒地受傷之事實，不可採信。
  (二)受處分人於上開車禍發生後，並未下車察看及留置現場、報
    警處理，逕自駕車離去之事實，已據受處分人自承在卷。受
    處分人雖謂：其未察覺撞到被害人騎乘之機車，並非肇事逃
    逸云云。然受處分人所駕駛之自用小貨車與被害人陳炎欽之
    機車確於上揭時地發生碰撞之事實，業經認定如前，受處分
    人既為駕駛車輛之人，對於所駕駛之車輛是否撞擊到異物，
    衡情自知之甚明。況依原審法院刑事庭於刑事案件審理時，
    當庭勘驗當日由宜蘭市勞工保險局內部往外拍攝之監視錄影
    光碟之結果：畫面顯示10時23分57秒左右，受處分人所駕駛
    之3306-KN 號自小貨車快速行經螢幕上方之馬路後，被害人
    陳炎欽之機車隨即在螢幕上方路邊倒下，保險局內的人也站
    起來往外看等情(見原審卷第93頁)，足徵被害人陳炎欽之機
    車在道路上倒地所發出之聲響，已足使身處於宜蘭市勞工保
    險局內之人聽聞而出外查看，其倒地聲響甚大，可資認定。
    受處分人身為車輛駕駛人，對於車身兩側及車後之情形並有
    後照鏡、方向鏡可供輔助，其於超車時擦撞到異物應有所察
    覺，並能藉由後照鏡、方向鏡察知係碰撞到他車，且受處分
    陳炎欽騎乘之機車倒地聲響甚大，受處分人不致未發覺後方
    有機車倒地而不知肇事，是其明知駕車肇事致人受傷仍駕車
    離去之事實，應堪認定。受處分人辯稱不知肇事云云，亦無
    可採。
  (三)受處分人上開肇事逃逸之行為，經原審法院刑事庭審理後，
    依業務過失傷害罪、駕駛動力交通工具肇事致人傷害逃逸罪
    分別判處有期徒刑4月、6月，定應執行為有期徒刑 8月，如
    易科罰金，以1,000元折算1日；受處分人上訴後，經本院駁
    回上訴，並宣告受處分人緩刑 2年確定等情，亦有原審法院
    99年度交訴字第23號、本院100年度交上訴字第7號判決附卷
    可憑。
五、綜上所述，受處分人於上揭時地，確有駕駛汽車肇事，致人
    受傷而逃逸之違規行為，可資認定。原處分機關援引道路交
    通管理處罰條例第62條第4項、第67條第3項規定 (原處分漏
    載第67條第3項)對受處分人為裁罰，固非無據。惟按，一行
    為同時觸犯刑事法律及違反行政法上義務規定者，依刑事法
    律處罰之；但其行為應處以其他種類行政罰或得沒入之物而
    未經法院宣告沒收者，亦得裁處之。行政罰法第26條第 1項
    定有明文。本件受處分人前揭違規行為，同時涉犯刑法第18
    5條之4之肇事逃逸罪，經本院判決確定，已如前述。其前開
    違規行為，既已依刑事法律處罰，則原處分對受處分人為「
    罰鍰新臺幣9,000元」之裁罰，顯與行政罰法第26條第1項之
    規定有違。
六、原審法院調查後，亦認受處分人之異議雖無理由，惟原處分
    既有前揭瑕疵而無可維持，乃撤銷原處分，另諭知吊銷其執
    有各級車輛駕駛執照，一年內不得考領各級車類之駕駛執照
    。其認事用法並無違誤。受處分人徒憑己見，任意指摘原處
    分及原裁定不當，提起本件抗告，為無理由，應駁回之。
據上論斷，依道路交通管理處罰條例第89條、刑事訴訟法第 412
條，裁定如主文。
中    華    民    國   100    年    6     月    30    日
            刑事第十三庭  審判長法  官  曾德水
                                法  官  王復生
                                法  官  宋松璟
以上正本證明與原本無異。
不得再抗告。
                                書記官  蘇秋
中    華    民    國   100    年    6     月    30    日